臺灣新竹地方法院民事判決  
111年度簡上字第6號
上  訴  人  蔡泳    
兼  訴  訟  
代  理  人  蔡東泉  
被上 訴 人  未來與生活社區管理委員會

法定代理人  劉克迅  
上列當事人間拆屋還地事件，上訴人對於民國110年10月28日本
院竹東簡易庭110年度竹東簡字第146號第一審判決不服提起上訴
，本院於民國111年6月8日言詞辯論終結，判決如下：
    主      文
上訴駁回。
第二審訴訟費用由上訴人負擔。　　 
　　事實及理由
壹、程序方面：　　
    按當事人喪失訴訟能力或法定代理人死亡或其代理權消滅者
    ，訴訟程序在有法定代理人或取得訴訟能力之本人承受其訴
    訟以前當然停止；前開承受訴訟人於得為承受時，應即為承
    受之聲明；聲明承受訴訟，應提出書狀於受訴法院，由法院
    送達於他造，民事訴訟法第170條、第175條第1項、第176條
    分別定有明文。本件被上訴人之法定代理人原為徐法坤，於
    本院審理期間變更為劉克迅，茲由劉克迅於民國111年3月16
    日聲明承受訴訟，經核尚無不合，應予准許。
貳、實體方面：　　　　
一、被上訴人於原審起訴主張：被上訴人為坐落新竹縣○○鎮○○路
    00號未來與生活大廈（下稱系爭大廈）住戶管理委員會，上
    訴人蔡東泉、蔡泳分別為新竹縣○○鎮○○路00號8樓之2、25之
    3號8樓（下分別稱25號8樓之2、25之3號8樓）之區分所有權
    人，均知悉系爭大廈頂樓平台為共有部分，竟於96年間分別
    於系爭大廈頂樓平台加裝如附圖所示編號A部分、面積87.54
    平方公尺鐵皮屋（下稱系爭A建物）、編號B部分、面積76.3
    1平方公尺鐵皮屋（下稱系爭B建物）使用至今，以此方式排
    除其他區分所有權人進出使用頂樓平台之權利，且登記謄本
    上該處並無建物之記載，經被上訴人多次請其拆除，均置之
    不理，被上訴人爰依法請求上訴人等拆除鐵皮屋。爰答辯聲
    明：請求駁回上訴，第一、二審訴訟費用由上訴人負擔。　
    　
二、上訴人則除與原審主張相同茲予引用外，另補稱：被上訴人
    從96年起收取露台管理費迄今，從未提出異議，且對其他亦
    擁有露台加蓋住戶，從109年起才加收露台管理費。露台防
    漏搭建緣由系爭大廈C棟7樓之4住戶林麗美要求，因露台嚴
    重漏水。公寓大廈管理條例第3條定義專有部分具使用上獨
    立性，與第5條分管契約或公用區域已明顯分隔，兩者互不
    相關。如依公寓大廈管理條例第9條露台搭建係增加大廈負
    重，產生崩塌毀損之風險，被上訴人對於社區同樣專用具獨
    立性露台加蓋之其他3住戶，未為相同拆除處置，顯屬雙標
    。爰上訴聲明：原判決廢棄，第一、二審訴訟費用由被上訴
    人負擔。
三、本院之判斷：　　　
（一）按當事人主張有利於己之事實者，就其事實有舉證之責任
      ，民事訴訟法第277條本文亦有明文。次按公寓大廈之買
      賣，建商與各承購戶分別約定，該公寓大廈之共用部分或
      其基地之空地由特定共有人使用者，除別有規定外，應認
      共有人間已合意成立分管契約，又倘共有人已按分管契約
      占有共有物之特定部分，他共有人嗣後將其應有部分讓與
      第三人，除有特別情事外，其受讓人對於分管契約之存在
      ，通常即有可得而知之情形，而應受分管契約之拘束（最
      高法院91年台上字第2477號判決意旨參照）。再按共有物
      分管之約定，不以訂立書面為要件，倘共有人間實際上劃
      定使用範圍，對各自占有管領之部分，互相容忍，對於他
      共有人使用、收益，各自占有之土地，未予干涉，已歷有
      年所，非不得認有默示分管契約之存在。於此情形，倘共
      有人已按分管契約占有共有物之特定部分，他共有人嗣後
      將其應有部分讓與第三人，除有特別情事外，其受讓人對
      於分管契約之存在，通常即有可得而知之情形，而應受分
      管契約之拘束。至所謂默示之意思表示，係指依共有人之
      舉動或其他情事，足以間接推知其效果意思而言。　
（二）上訴人主張渠等就系爭A建物、系爭B建物坐落之露臺（下
      稱系爭露臺）因分管契約而有權占有，且自96年起被上訴
      人即加收露臺管理費等情，雖為被上訴人以上情所否認。
      然查，觀之被上訴人於原審時陳稱：我們是針對有加蓋的
      部分才收取管理費，住戶雖有露臺，但沒有加蓋的話，是
      不會收取管理費等語（見原審卷第39-40頁），可見被上
      訴人於96年間即知悉上訴人系爭露臺加蓋系爭A建物、系
      爭B建物，並予以加收露臺管理費，倘上訴人於96年之前
      並未取得系爭露臺占有使用權，被上訴人理應於斯時請求
      上訴人拆出系爭A建物、系爭B建物，而非僅加收加蓋之露
      臺管理費；再參之系爭A建物位在系爭大廈A、B棟間露臺
      ，並未設有消防門或進出門，只能由25號8樓之2房屋進出
      ；系爭B建物位在系爭大廈C、D棟間露臺，並未設有消防
      門或進出門，只能由25之3號8樓房屋進出，業經原審法官
      會同兩造於現場履勘確認無誤，且囑託新竹縣竹東地政事
      務所測繪，亦有本院勘驗筆錄、新竹縣竹東地政事務所11
      0年8月30日函及函附之複丈成果圖在卷可按（見原審卷第
      76、129、131頁），足徵系爭大廈各區分所有權人就系爭
      露臺自始有同意由25號8樓之2及25之3號8樓區分所有權人
      分管之默示合意之事實，故上訴人依分管契約仍得有權繼
      續使用系爭露臺。
（三）查頂樓平台之構造設計用途一般作為火災之避難場、電梯
      之機械室、冷暖房用設備、屋頂之出入口、避雷針、共同
      天線、火災時之通路，如住戶於屋頂平台加蓋建物，影響
      全建築物之景觀及住戶之安全，已達變更屋頂之用途或性
      質，自非合法。故頂樓平台於管理及使用時，仍應注意其
      構造設計及原有功能，不容任意加蓋建築物，影響全棟建
      築物之景觀及全體住戶居住之安全（最高法院82年度台上
      字第2284號判決可參）。再依建築技術規則建築設計施工
      編第1條第20項規定：「直上方無任何頂遮蓋物之平臺稱
      為露臺」，故露台上方應無任何頂遮蓋物，始符合其通常
      使用方法及設置目的。另區分所有權人間縱約定專用，其
      使用仍應依其設置目的及通常使用方法為之，且不能違反
      公寓大廈管理條例、區域計畫法、都市計畫法及建築法令
      之規定。又住戶違反第2項規定，管理負責人或管理委員
      會應予制止，並得按其性質請求各該主管機關或訴請法院
      為必要之處置。如有損害並得請求損害賠償。管理委員會
      之職務如下：公寓大廈及其周圍之安全及環境維護事項、
      住戶違規情事之制止、共用部分、約定共用部分及其附屬
      設施設備之點收及保管，公寓大廈管理條例第9條第4項、
      第36條第3、5、11款分別定有明文。經查，上訴人陳稱系
      爭露台防漏搭建緣由系爭大廈C棟7樓之4住戶林麗美要求
      ，因露台嚴重漏水等情，且參之系爭A建物、系爭B建物之
      照片可知系爭露臺係位在系爭大廈7樓之屋頂，有上開照
      片2張在卷可稽（見原審卷第17、19頁），故系爭露臺亦
      為系爭大廈7樓屋頂平台，上訴人於系爭大廈屋頂平台上
      建造系爭A建物、系爭B建物，增加該大樓負重，超越原本
      結構所能承受之重量，在地震頻繁的台灣，已使該大樓產
      生崩塌毀損之風險，對全體住戶生命財產造成危害，縱有
      分管約定，仍非所許。上訴人於系爭屋頂平台增建系爭A
      建物、系爭B建物，破壞系爭大樓之原始設計，影響全建
      築物之景觀及住戶之安全，已達變更露臺及屋頂之用途或
      性質為違反法令之使用，被上訴人為社區管理委員會，自
      得依公寓大廈管理條例第9條第4項規定訴請法院為必要之
      處置。是被上訴人基於上開法令自有維護公寓大廈及其周
      圍之安全及環境之法定職責，而可請求上訴人拆除系爭A
      建物、系爭B建物。至上訴人稱被上訴人對於社區同樣專
      用具獨立性露台加蓋之其他3住戶，未為相同拆除處置，
      顯屬雙標等情，然此與被上訴人請求上訴人拆除系爭A建
      物、系爭B建物，分屬二事，尚不能執此主張被上訴人不
      得為本件之請求。　
四、綜上，原審認定上訴人雖依分管約定得使用系爭屋頂露臺，
    然上訴人在系爭露臺加蓋系爭A建物、系爭B建物已達變更露
    臺及屋頂平台之用途或性質，被上訴人基於管理委員會維護
    公寓大廈及其周圍之安全及環境之法定職責，自有權請求上
    訴人拆除系爭A建物、系爭B建物，為有理由之判決，於法並
    無違誤，上訴人仍執陳詞指摘原判決不當，求予廢棄改判，
    為無理由，應予駁回。
五、本件事證已臻明確，兩造其餘主張或陳述及其攻擊防禦方法
    及未經援用之證據，經本院審酌後，核與本件之結論，不生
    影響，爰不一一論述。
六、據上論結，本件上訴為無理由，依民事訴訟法第436條之1第
    3項、第449條第1項、第78條，判決如主文。
中　　華　　民　　國　　111 　年　　7　　月　　1 　　日
                  民事第二庭  審判長  法  官  彭淑苑
                                      法  官  周美玲
                                      法  官  傅伊君
以上正本係照原本作成。
不得上訴。　　　　
中　　華　　民　　國　　111 　年　　7 　　月　　4 　　日
　　　　　　　　　　　　　　　　　　　書記官  彭富榮